【裁判字號】    97,交上訴,204
【裁判日期】    980225
【裁判案由】    公共危險等
【裁判全文】
臺灣高等法院刑事判決               97年度交上訴字第204號
上  訴  人  臺灣士林地方法院檢察署檢察官
上  訴  人
即  被  告  乙○○
選任辯護人  扶助律師  吳宗輝律師
上列上訴人因公共危險等案件，不服臺灣士林地方法院97年度交
訴字第27號，中華民國97年9月30日第一審判決（起訴案號：臺
灣士林地方法院檢察署97年度偵字第3882號），提起上訴，本院
判決如下：
    主  文
原判決撤銷。
乙○○因過失傷害人，處有期徒刑月；又駕駛動力交通工具肇
事，致人受傷而逃逸，處有期徒刑柒月。應執行有期徒刑玖月。
    事  實
一、乙○○於民國97年1月22日晚間7時20分許，騎駛其妻許新妹
    所有之車牌號碼CXS-386號重型機車，沿臺北市○○區○○
    路往士林方向行駛，行經故宮路將至至善路二段路口處，原
    應注意駕駛人行駛時，應注意車前狀況及兩車併行之間隔，
    並隨時採取必要之安全措施，且依當時情形，天氣晴朗、夜
    間有照明、路面乾燥無缺陷、無障礙物、視距良好等情形，
    並無不能注意之情，竟疏於注意，擦撞到右側由甲○○所騎
    駛車牌號碼A3L-860號重型機車之左側把手，致使甲○○因
    重心不穩而人車倒地，並受有左膝脛骨平台骨折、右踝前距
    腓韌帶扭傷及右膝擦傷等傷害，詎乙○○於肇事致甲○○受
    傷後，竟未下車救護，亦未報警，即迅速騎車逃逸，為駕駛
    機車行經該處之黃靜琪當場目睹，並尾隨記下乙○○之機車
    車號，提供予甲○○，因而循線查獲上情。
二、案經甲○○告訴及臺北市政府警察局士林分局報告臺灣士林
    地方法院檢察署檢察官偵查起訴。
    理  由
壹、程序方面：
    按傳聞法則之重要理論依據，在於傳聞證據未經當事人之反
    對詰問予以核實，乃予排斥，惟若當事人已放棄對原供述人
    之反對詰問權，於法院審判時表明同意該等傳聞證據可作為
    證據，基於證據資料愈豐富，愈有助於真實發現之理念，並
    貫徹刑事訴訟法修法加重當事人進行主義之精神，確認當事
    人對於證據能力有處分權之制度，傳聞證據經當事人同意作
    為證據，法院認為適當者，亦得為證據。另當事人於調查證
    據時，對於傳聞證據表示「沒有意見」、「對於證據調查無
    意見」，而未於言詞辯論終結前聲明異議，應視為已有將該
    等傳聞證據採為證據之同意，此刑事訴訟法第159條之5定有
    明文。是以下所引證據，經本院當庭提示，檢察官、上訴人
    即被告與辯護人均無意見，且未於言詞辯論終結前聲明異議
    ，本院審酌該等證據作成之情況，認為適於為本件認定事實
    之依據，依刑事訴訟法第159條之5第2項規定，應具有證據
    能力，該得採為證據，合先說明。
貳、實體方面：
一、訊據被告固坦承其於上開時間、地點，騎駛機車往士林地區
    方向行駛，惟辯稱其並未擦撞告訴人機車把手，經過現場時
    前方已經發生車禍，因為趕時間，所以沒有下車幫忙，本件
    車禍與其完全無關云云。經查：
    (一)有關告訴人於上開時間、地點，因所騎機車之左把手遭
        後方機車擦撞而致人車倒地，身體受有左膝脛骨平台骨
        折、右踝前距腓韌帶扭傷及右膝擦傷等傷害乙節，業據
        告訴人於原審審理中結證明確，核與現場目擊證人黃靜
        琪之指證情節相符，並有卷附道路交通事故現場圖、道
        路交通事故調查報告表(一)、(二)道路交通事故談話紀錄表
        、道路交通事故補充資料、現場暨車損照片10張以及臺
        北市立聯合醫院97年1月27日甲種診斷書可佐（見偵卷
        第20至37頁），則告訴人確因本件車禍受有傷害，自堪
        認定。
    (二)被告雖一再否認為擦撞告訴人之機車駕駛人，然依目擊
        證人黃靜琪之證述，伊當時在停等紅燈，告訴人在右前
        方，綠燈前行時，看到有一輛機車從伊與告訴人中間騎
        過去，差一點撞到伊，伊趕緊往左邊閃避，之後該輛機
        車向右偏，從甲○○的左側超車，掃到告訴人所駕駛之
        機車，造成告訴人機車倒地，因肇事機車並未停車查看
        ，伊便騎車追上去想要抄下車號，並未讓肇事機車離開
        視線範圍，肇事機車騎士通過路口時還有停頓回頭張望
        ，後來在第二個路口停等紅燈時，立即以手機按鍵紀錄
        下肇事機車車號，隨後返回現場將車號提供給告訴人，
        警詢中並有告知警方肇事機車之車號為CXS-386號等語
        （見偵卷第45頁至46頁偵查筆錄及原審卷第36頁至42頁
        審判筆錄參照）。復徵之，告訴人所駕駛車號A3L- 860
        號機車，左側車身有擦地痕、左照後鏡破損等情，此有
        道路交通事故補充資料表及車損照片附偵卷可稽，此與
        證人即告訴人所稱因左把手被勾到，遂向左側倒地等語
        相符（見原審卷第33至35頁）。參以被告自承其於上開
        時間，確有騎駛CXS-386號機車行經事故現場，以彼此
        時間、空間之密接性，且目擊證人與被告、告訴人素不
        相識、復無恩怨，堪認擦撞告訴人機車左側把手之肇事
        機車即為被告當日所騎駛之CXS-386號機車。至辯護人
        以偵卷第36頁下方編號8照片認告訴人機車右側把手破
        損，據以推論告訴人應係遭右方外力撞擊所致，並非行
        駛於左側之被告所為一節。經查，辯護人所指偵卷之照
        片，所標示破損係指左側照後鏡，並無辯護人所稱之右
        側把手破損之情事，所指顯有誤會，是其據此所為之推
        論，自難為被告有利之認定。
    (三)又依證人黃靜琪於原審之證述，被告肇事後經過交岔路
        口斑馬線附近時，有稍微停一下並往後看，顯見被告對
        於自己騎車肇事乙節有所認知，故在左轉通過路口時減
        速停車並回頭查看。至被告雖辯稱其行經現場時車禍已
        經發生，因為趕時間而逕自離去，通過路口時懷疑自己
        是否闖紅燈，所以才會回頭張望云云，然被告於偵查中
        自承「當時我前方有很多機車，我看到綠燈亮了，想說
        前面的車子為何不走，才看到右邊有一個騎士倒地」（
        見偵查卷第42頁），顯見被告係於綠燈經過該交岔路口
        ，當無所謂懷疑有無闖紅燈之問題；且依告訴人與證人
        黃靜琪之證述，車禍係在綠燈起步後發生，原先停等紅
        燈處距離路口停止線尚有一段距離，此亦可自卷附道路
        交通事故現場圖之刮地痕位置查悉，則若被告係於車禍
        發生後才經過現場，號誌時相應屬綠燈，尚無因懷疑闖
        紅燈，而回頭張望可言，故被告此部分之辯解，礙難採
        信。
    (四)按汽車行駛時，駕駛人應注意車前狀況及兩車併行之間
        隔，並隨時採取必要之安全措施，道路交通安全規則第
        94條第3 項定有明文，此為一般駕駛人所具有之交通常
        識，及駕駛時應注意並能注意遵守之事項。而依案發當
        時為晴天、夜間有照明、路面乾燥、無缺陷、無障礙物
        、視距良好，有上開道路交通事故調查報告表可稽，並
        無不能注意之情事，被告竟疏未注意，以致併行時擦撞
        右側告訴人之機車把手，使告訴人倒地受傷，足見被告
        顯有應注意、能注意而不注意之過失甚明，且其過失與
        被害人之受傷結果間具有相當因果關係。
    (五)綜上，被告辯稱並未肇事，自無逃逸之犯行等詞，均非
        可採。本案事證明確，被告過失致告訴人受傷及肇事逃
        逸之犯行均堪認定，應依法論科。至辯護人聲請調取事
        故現場監視錄影帶一節，業經轄區員警查訪後確認該肇
        事路段並無設置監視器，此有臺北市政府警察局士林分
        局97年7月2日北市警士分刑字第09731647500號函暨查
        訪表存卷可佐（見原審卷第20頁至22頁），併此敘明。
二、按「刑法第284條第1項之過失傷害罪，係針對行為人應注意
    、能注意而不注意之過失行為予以非難；而同法第185條之4
    之肇事致人死傷逃逸罪，則以處罰肇事後逃逸之駕駛人為目
    的，俾促使駕駛人於肇事後能對被害人即時救護，以減少死
    傷，是該罪之成立祇以行為人有駕駛動力交通工具肇事，致
    人死傷而逃逸之事實為已足，至行為人之肇事有否過失，則
    非所問，二者之立法目的及犯罪構成要件截然不同，且駕駛
    人之肇事逃逸，係在其過失行為發生後，為規避責任，乃另
    行起意之另一行為，故行為人之過失犯行與其肇事致人死傷
    而逃逸之行為，應屬併罰關係（93年度台上字第5599 號）
    ，核被告所為係犯刑法第284條第1項前段過失傷害罪、第18
    5條之4肇事逃逸罪，其所犯上開二罪間，犯意各別，罪名不
    同，應分論併罰之。
三、原審予以論罪科刑固非無見，惟查：本件告訴人所騎駛車號
    A3L-860號機車左側把手，遭被告所騎駛車號CXS-386號機車
    擦撞，致人車倒地等情，業經本院確認屬實，雖原判決事實
    欄亦為該記載，但於理由欄卻謂被告騎駛機車擦撞到告訴人
    機車右側把手【見原判決理由欄二（一）（二）】，原審理
    由認定顯有違誤，致事實與理由矛盾，自有未合。另按量刑
    為法院職權事項，苟在法定刑度內量度，並審酌刑法第57條
    所訂各項，自難率指為不當，是公訴人上訴意旨以原審量刑
    過輕提起上訴，應無理由；又被告仍執陳詞上訴否認前揭犯
    行，亦無理由。然原判決既有上揭可議之處，自應由本院撤
    銷改判。
四、爰審酌被告肇事逃逸，使被害人之生命身體處於高度風險之
    下，情節非輕，且犯罪後並未坦承犯行，迄未予被害人達成
    和解賠償其損害，暨其素行、過失程度、生活狀況與智識程
    度及被害人所受傷害等一切情狀，分別就被告所犯之過失傷
    害人部分，量處有期徒刑3月，就被告所犯駕駛動力交通工
    具肇事，致人傷害而逃逸部分，量處有期徒刑7月。並且定
    應執行刑為有期徒刑9月，以茲懲儆。
據上論斷，應依刑事訴訟法第369條第1項前段、第364條、第299
條第1項前段、刑法第185條之4、第284條第1項前段、第51條第5
款、刑法施行法第1條之1，判決如主文。
本案經檢察官劉靜婉到庭執行職務。
中    華    民    國    98    年    2    月  25      日
                  刑事第八庭    審判長法  官  鄭文肅
                                      法  官  蔡光治
                                      法  官  劉嶽承
以上正本證明與原本無異。
肇事逃逸部分，如不服本判決，應於收受送達後10日內向本院提
出上訴書狀，其未敘述上訴之理由者並得於提起上訴後10日內向
本院補提理由書（均須按他造當事人之人數附繕本）「切勿逕送
上級法院」。
其餘不得上訴。
                                      書記官  魏淑娟
中    華    民    國    98    年    2     月    25    日
附錄本件論罪科刑法條：
中華民國刑法第185條之4
（肇事遺棄罪）
駕駛動力交通工具肇事，致人死傷而逃逸者，處 6 月以上 5 年
以下有期徒刑。
中華民國刑法第284條
（過失傷害罪）
因過失傷害人者，處 6 月以下有期徒刑、拘役或 5 百元以下罰
金，致重傷者，處1年以下有期徒刑、拘役或5百元以下罰金。
從事業務之人，因業務上之過失傷害人者，處 1 年以下有期徒刑
、拘役或1 千元以下罰金，致重傷者，處 3 年以下有期徒刑、
拘役或2千元以下罰金。


司法院資訊處製作；財團法人民間司法改革基金會備份。
